臺灣臺北地方法院交通事件裁定　　　 100年度交聲字第1221號
原處分機關　臺北市交通事件裁決所
異　議　人
即受處分人　孫東吉
上列異議人即受處分人因違反道路交通管理處罰條例事件，對於
臺北市交通事件裁決所民國100 年6 月1 日所為之處分（原處分
案號：北市裁罰字第裁22-1AF762949號），聲明異議，本院裁定
如下：
    主  文
異議駁回。
    理  由
一、原處分意旨略以：異議人即受處分人孫東吉於民國100 年2
    月21日11時23分許，將其所有車牌號碼713-ESE 號重型機車
    ，停放在臺北市○○路3 號對面之身心障礙專用停車位內，
    經臺北市停車管理工程處人員製單告發後，原處分機關即臺
    北市交通事件裁決所乃於100 年6 月1 日依道路交通管理處
    罰條例第56條第1 項第10款之規定，裁處罰鍰新臺幣（下同
    ）1,200 元等語。
二、聲明異議意旨略以：異議人於100 年2 月21日上午前往臺北
    市信義區行政中心辦理勞工局身障就業輔導，機車暫停身心
    障礙停車位，被臺北市停車管理工程處開單告發，異議人向
    該處申訴在案，經回函告知停車位僅供肢障之三輪機車使用
    。若管理單位設計停車位專供肢障三輪機車使用，停車位之
    柱桿應清楚以文字標示專供三輪機車使用（如內湖行政中心
    、三民路62巷3 號前、延壽街72巷口），附相關照片佐證。
    而信義行政中心僅標示身障專用停車位，未以文字標示三輪
    機車使用，造成民眾認知誤差。申訴管理單位無意加強以文
    字標示專供身障三輪機車使用，行政單位因循怠惰，行政疏
    失明顯，政府公共設施欠佳，造成民眾權益受損。異議人為
    身心障礙人士，停車洽公，理應免罰，請鈞院惠予詳查撤銷
    原處分云云。
三、按「公共停車場應保留百分之2 比例做為身心障礙者專用停
    車位，車位未滿50個之公共停車場，至少應保留1 個身心障
    礙者專用停車位。非領有專用停車位識別證明之身心障礙者
    或其家屬，不得違規佔用。前項身心障礙者專用停車位之設
    置地點、空間規劃、使用方式、識別證明之核發及違規佔用
    之罰則等由中央主管機關會同交通、營建等相關單位定之」
    ；「身心障礙者本人或同一戶籍之家屬一人得申請身心障礙
    者專用停車位識別證明。前項證明包括身心障礙者專用停車
    位識別證，及身心障礙者專用車輛牌照。申請專用停車位識
    別證明者，應就專用停車位識別證或專用牌照擇一申請。申
    請專用停車位識別證者，應具有汽車或機車之駕駛執照及行
    車執照；其申請機車專用停車位識別證者，以經監理單位檢
    驗合格之特製車者為限」；且「申請核發專用停車位識別證
    者，得親自、通訊或以委託他人當面辦理方式，備齊下列文
    件，向戶籍所在地社政主管機關辦理：二、駕駛執照影本（
    機車須註明特製車）」；又「使用身心障礙者專用停車位者
    ，除掛有專用牌照之車輛外，應將專用停車位識別證置於汽
    車擋風玻璃明顯處或黏貼於機車車首，以供查核檢驗」，身
    心障礙者保護法笫48條、身心障礙者專用停車位設置管理辦
    法第6 條第1 項至第4 項、第6 條第2 款及笫9 條笫1 項分
    別定有明文。次按在設有殘障者專用停車標誌處所，非殘障
    用車不得停放，道路交通安全規則第112 條第1 項第5 款亦
    有明定。汽車駕駛人於身心障礙專用停車位違規停車者，處
    600 元以上1,200 元以下罰鍰，道路交通管理處罰條例第56
    條第1 項第10款亦定有明文。
四、經查：
  (一)本件異議人確有於上揭時、地，將其所有之車牌號碼713-ES
    E 號重型機車停放於身心障礙專用停車位，為臺北市停車管
    理工程處人員製單告發，原處分機關認前開違規事實明確，
    乃於100 年6 月1 日以北市裁罰字第裁22-1AF762949號違反
    道路交通管理事件裁決書，對異議人裁處罰鍰1,200 元，為
    異議人所不爭執，並有告發單、告發照片2 張、原處分機關
    100 年6 月1 日北市裁罰字第裁22-1AF762949號裁決書各1
    份附卷可稽。再者，異議人並未領有臺北市政府社會局核發
    之身心障礙手冊及身心障礙者專用機車停車位識別證，此經
    臺北市政府社會局於100 年8 月12日北市社障字第10041228
    600 號函覆明確。則本件違規機車車主即異議人並非身心障
    礙者，該違規機車亦未取得身心障礙者專用機車停車位識別
    證，則異議人將上開機車停放在身心障礙者專用機車停車位
    ，其違規之事實明確，告發單位掣單告發，並無不合。
  (二)異議人雖提出其子孫育德之身心障礙手冊，欲主張有權將上
    開機車停放在身心障礙者專用機車停車位云云，惟得停放於
    身心障礙者專用機車停車位之機車，以經監理單位檢驗合格
    之特製車為限，且身心障礙者本人或同一戶籍家屬持有行車
    執照及駕駛執照者，皆可向臺北市政府社會局提出停車位識
    別證申請，此有臺北市停車管理工程處100 年8 月15日北市
    停企字第10033821400 號函、臺北市政府社會局100 年8 月
    12日北市社障字第10041228600 號函附卷可憑。異議人既未
    以孫育德為身心障礙者向臺北市監理處申請車牌號碼713-ES
    E 號重型機車之專用停車位識別證明，亦未向臺北市政府申
    請機車專用停車位識別證，自不得主張有權將上開機車停放
    在身心障礙者專用機車停車位。
  (三)異議人雖又辯稱：本件身心障礙專用停車位並未以文字標示
    專供三輪機車使用，係行政機關之行政疏失使異議人誤以為
    只要是身心障礙者均可停放機車云云，惟異議人自陳本件違
    規係異議人而非孫育德將其所有之車牌號碼713-ESE 號重型
    機車停放在身心障礙者專用機車停車位，此觀之異議人提出
    之聲明異議狀即明。而異議人實際上並非身心障礙者，亦未
    因孫育德為身心障礙者為由以車牌號碼713-ESE 號重型機車
    申請機車專用停車位識別證，則異議人本即不得以其為身心
    障礙者，將上開機車停放在身心障礙者專用機車停車位內。
    異議人又提出其在內湖行政中心、臺北市○○街72巷口、臺
    北市○○路62巷3 號前之身心障礙者專用機車停車位所拍攝
    之照片，以對照上開三地均有標示「非殘障三輪機車請勿停
    放」、「本格位專供停放加裝輔助輪機車」之警語，而本件
    違規地點卻未標示上開警語，以佐證其誤以為可將機車停放
    在身心障礙者專用機車停車位內一情，惟按「違反行政法上
    義務之行為非出於故意或過失者，不予處罰」，行政罰法第
    7 條第1 項定有明文。易言之，倘若違規係出於故意或過失
    者，即應予以處罰。故而，異議人既為用路人，理當遵守交
    通規則並注意一切交通標誌，非可因己身之過失而得免罰。
    異議人既主張其子孫育德為身心障礙者，且孫育德之身心障
    礙手冊為93年7 月16日核發，異議人欲使用身心障礙者專用
    機車停車位，自不得主張其不知身心障礙者專用機車停車位
    之使用限制，而任意停放，致影響其他身心障礙者之停車權
    益。準此，本件事證明確，異議人上揭違規行為，堪以認定
    ，應依法處罰。
五、綜上所述，異議人確有於身心障礙專用機車停車位違規停車
    之行為，從而，原處分機關依條例第56條第1 項第10款、及
    違反道路交通管理事件統一裁罰基準及處理細則第41條、第
    43條、第44條、第67條規定，裁處異議人罰鍰1,200 元，核
    無違誤。異議人之異議，為無理由，應予駁回。
六、據上論斷，應依道路交通案件處理辦法第18條，裁定如主文
    。
中    華    民    國   100    年    8     月    31    日
                  交通法庭  法  官  林芳華
以上正本證明與原本無異
如不服本裁定應於送達後5 日內向本院提出抗告狀
                            書記官  林鈴芬
中    華    民    國   100    年    8     月    31    日